【裁判字號】    90,保險,4
【裁判日期】    901016
【裁判案由】    給付保險理賠金
【裁判全文】
臺灣士林地方法院民事判決  九十年度保險字第四號
    原      告  丁○○
    被      告  美商美國乙○○○保險股份有限公司
    法定代理人  甲○○
    訴訟代理人  丙○○
右當事人間給付保險理賠金事件，本院判決如左：
    主    文
原告之訴及其假執行之聲請均駁回。
訴訟費用由原告負擔。
    事實及理由
一、原告主張：原告於民國八十七年十一月二十三日，與配偶林建立及友人黃永豐三
    人，至大陸廣東考察製茶市場及旅遊，因該期間空難事件頻傳，故原告夫婦即在
    中正機場櫃檯購買被告之旅行保險，保單碼0000000號，保險金額為新台
    幣（下同）一千五百萬元，保險期間自八十七年十一月二十三日十九時二十分起
    共計十日，嗣原告與友人至廣東省四會市，於同月二十七日上午至寶晶宮山洞遊
    覽，遊畢回程途中不慎滑倒，撞及右眼，因屬山區無法即時治療，嗣返回四會市
    後至該市中醫院診治，經該院診察結果為右眼球破裂，眼內容物大部分脫出，視
    力已喪失（無光感），無保留價值，為防止發生交感性眼炎，而施行右眼球摘除
    手術。原告返回台灣後向被告申請理賠，經一年多期間之電話查詢，未見被告具
    體回應，然依兩造之保險單所示，原告之右眼球摘除屬第四級第十五項之殘廢，
    被告應給付保險金額之百分之三十五，計為五百二十五萬元，為此依保險契約提
    起本件訴訟，並聲明：（一）被告應給付原告新台幣五百二十五萬及自鈞院八十
    九年度促字第二八一五七號支付命令送達之翌日起至清償日止，按年息百分之五
    計算之利息；（二）原告願供擔保，請准宣告假執行。
二、被告則以：（一）原告雖提出海峽交流基金會之公證書，然僅可證明四會市中醫
    院「右眼球摘除證明書」為該醫院所出具，仍不能證明原告是否曾遭受意外事故
    及是否為意外事故致其失明。而證人黃永豐雖對事故發生之環境及原告受傷之狀
    況均能清楚描述，然對原告究係何眼受傷，竟無法回答，實有可疑；而原告受傷
    時間為上午十時許，至醫院診治為當晚八時，原告既受「眼球破裂，眼內容物大
    部分脫出」等重大傷害，何能忍受十小時後始行就醫，實有悖常情。（二）原告
    自述事故發生於八十七年十一月二十七日，故其保險金請求權之時效自八十七年
    十一月二十八日起算，二年時效期間之末日為八十九年十一月二十七日，原告於
    八十九年十一月二十八日始向法院聲請支付命令，核其請求權業已罹於時效，故
    被告自得依法為消滅時效之抗辯。（三）系爭保險契約之要保人即原告之夫林建
    立，於八十七年十一月二十三日以原告為被保險人投保時，原告早已投保新光、
    南山、國泰三家保險公司之旅行平安保險及意外傷害保險，共計五張保險契約，
    保險金額達五千一百萬元，然原告及其配偶卻故意忽略要保書中「被保險人是否
    同時投保其他保險公司之旅行平安保險」一欄問項，而未將前開向他保險公司投
    保之情形告知被告，使被告於承保時無從得知，顯已構成惡意複保險，系爭保險
    契約既因違反複保險通知義務而無效，則被告自不負給付保險金之責等語，資為
    抗辯。並聲明駁回原告之訴。
三、按由保險契約所生之權利，自得為請求之日起，經過二年不行使而消滅；又時效
    完成，債務人得拒絕給付。保險法第六十五條前段、民法第一百四十四條第一項
    定有明文。次按以日、星期、月或年定期間者，其始日不算入；又期間不以星期
    、月或年之始日起算者，以最後之星期、月或年與起訴日相當日之「前一日」，
    為期間之末日。民法第一百二十條第二項、第一百二十一條第二項亦有明文。經
    查本件原告主張得請求保險金給付之事故發生於八十七年十一月二十七日，故其
    保險金請求權之時效應自八十七年十一月二十八日起算，二年時效期間之末日為
    八十九年十一月二十七日，然原告遲至八十九年十一月二十八日始向本院提出支
    付命令之聲請，有民事聲請狀一份在卷為憑，揆諸前揭規定，其所主張之保險金
    請求權自已罹於二年時效而消滅，被告既已為時效之抗辯，從而，原告所為之請
    求自無理由，應予駁回。
四、訴訟費用負擔之依據：民事訴訟法第七十八條。
中      華      民      國    九十      年      十      月     十六    日
                                    臺灣士林地方法院民事第二庭
~B法      官  劉穎怡
右為正本係照原本作成。
如對本判決上訴須於判決送達後廿日內向本院提出上訴狀。
中      華      民      國    九十      年      十      月     十八    日
~B法院書記官  陳雪麗


司法院資訊處製作；財團法人民間司法改革基金會備份。
